臺灣高等法院臺南分院刑事判決　　　　　　九十一年度交上易字第四八八號　 Ａ
　　　上　訴　人　臺灣臺南地方法院檢察署檢察官
　　　被　　　告　甲　○　○
右上訴人因被告過失傷害案件，不服臺灣臺南地方法院九十年度交易字第五四九號中
華民國九十一年三月四日第一審判決（起訴案號：臺灣臺南地方法院檢察署九十年度
偵字第一二三０五號），提起上訴，本院判決如左：
      主      文
上訴駁回。
      事      實
一、甲○○於民國九十年九月六日下午六時十五分許，無照駕駛車牌號碼二Ｍ－三六
    六三號自用小客車，沿台南市○○路○段一九五巷，由西往東方向行駛，途經上
    開路段與安和路二段之交岔路口時，理應注意汽車行駛時，駕駛人應注意車前狀
    況，並隨時採取必要之安全措施，及閃光紅燈表示「停車再開」，車輛應減速接
    近，先停止於交岔路口前，讓幹道車優先通行後認為安全時，方得續行，及汽車
    因雨霧致視線不清應減速慢行，作隨時停車之準備之規定。而依當時天候雨、夜
    間有路燈照明、柏油路面、路面濕潤、無缺陷、道路上未有任何障礙物、號誌動
    作正常等情形以觀，客觀上亦無不能注意之情事，其竟疏於注意車前狀況，貿然
    通過該路口。適同一時地乙○○騎乘車號ＺＶＥ－三七七號輕型機車，沿台南市
    ○○路○段，由南向北方向行駛，亦應注意駕駛人駕駛汽車，應遵守道路交通標
    誌、標線、號誌之指示並注意車前狀況隨時採取必要之安全措施及閃光黃光表示
    「警告」，車輛應減速接近，注意安全，小心通過之規定，而依當時之情形，又
    無不能注意之情事，竟亦疏於注意，於通過上開交岔路口時，仍貿然前行，未注
    意車前狀況隨時取應變措施。由於雙方皆有上述過失，避剎皆已不及，雙方之車
    輛遂於前開交岔路口發生碰撞。乙○○因之受有「左股骨幹、股骨頸骨折」等傷
    害。
二、案經乙○○訴由台南市警察局第三分局報請臺灣臺南地方法院檢察署檢察官偵查
    起訴。
      理      由
一、前揭犯罪事實，業據被告甲○○於本院審理時坦承不諱，核與被害人即告訴人乙
    ○○於警訊、偵查及原審審理時所指訴之情節相符，復有台南市警察局交通隊製
    作之道路交通事故調查報告表一紙及交通事故蒐證照片八張在卷足憑。又告訴人
    因本件車禍而受有如事實欄所載等傷害，復有奇美醫學中心九十年九月二十二日
    出具之診斷證明書一紙在卷可稽。
二、按汽車行駛時，駕駛人應注意車前狀況，並隨時採取必要之安全措施，道路交通
    安全規則第九十四條第三項定有明文；次按閃光黃燈表示「警告」，車輛應減速
    接近，注意安全，小心通過；閃光紅燈表示「停車再開」，車輛應減速接近，先
    停止於交岔路口前，讓幹道車優先通行後認為安全時，方得續行，道路交通標誌
    標線號誌設置規則第二百一十一條第一項、第一款、第二款亦有明文。又按汽車
    因雨霧致視線不清時，應減速慢行，作隨時停車之準備，道路交通安全規則第九
    十三條第一項第四款亦有明文。經查本件被告駕車於道路上行駛，本應注意上開
    道路交通安全規則，而案發當時天候雨、夜間有路燈照明、柏油路面、路面乾燥
    、無缺陷、道路上未有任何障礙物、號誌動作正常等情形以觀，復有台南市○○
    ○道路交通事故調查報告表一紙載明可考，據此判斷，客觀上並無不能注意之情
    事，其竟疏於注意車前狀況，貿然行駛，又被告為支線道閃光紅燈，安和路方向
    又為筆直道路，雖為雨天然有車燈可供照明，被告應明顯可見告訴人沿安和路自
    南向北駛來，被告本應禮讓告訴人優先行駛，其竟貿然通過該路口致肇事，是被
    告之駕駛行為，顯有過失。
三、況本件經送台灣省台南區行車事故鑑定委員會鑑定結果，亦認被告行經設有閃光
    號誌岔路口，支線道車未讓幹道車先行為肇事主因，有該委員會九十年十一月二
    十三日南鑑字第九０一三九四號函及所附之鑑定意見書一份附卷可參，此益證被
    告駕車肇事致告訴人受傷之行為，確有過失無疑。
四、次查，告訴人騎乘機車，行經上述閃光黃燈號誌交岔路口，穿越道路未減速慢行
    ，係本件車禍之肇事次因，雖亦有前述鑑定意見書載明可證，然被告之前述過失
    ，既與告訴人之過失，併合而為本件車禍肇事之原因，故告訴人之過失或可供做
    量刑時之斟酌，但被告之刑責則不能因此相扺而獲得免除。
五、末查，本件告訴人係因此次車禍而受有如事實欄所載之傷害，故被告之過失駕車
    行為，與告訴人所受之傷害結果間，具有相當因果關係，是本件事證已甚明確，
    被告過失傷害之犯行堪予認定。
六、核被告甲○○所為，係犯刑法第二百八十四條第一項前段之普通過失傷害罪。原
    審法院以被告罪證明確，因予適用刑法第二百八十四條第一項前段、第四十一條
    第一項前段，罰金罰鍰提高標準條例第一條前段、第二條，並審酌被告之生活狀
    況、品行、智識程度、犯罪所生之危險、被告之過失程度、告訴人所生之損害，
    及與告訴人當時尚未就民事損害賠償事宜達成和解（現已和解），告訴人之疏失
    行為，係本件車禍之肇事次因，而被告之駕駛行為，則為本次車禍之肇事主因等
    情，與被告犯後之態度尚非惡劣等一切情狀，量處拘役五十五日，並諭知易科罰
    金之折算標準，以資懲儆。核其認事用法俱無不合，量刑亦稱妥適。檢察官依告
    訴人之請求上訴，指摘原判決不當，然被告已檢察官上訴後之九十一年五月三十
    日與告訴人乙○○以新台幣二十五萬元，當日付清方式，達成民事和解（參卷附
    和解書），告訴人並撤回刑事附帶民事訴訟，是檢察官之上訴，為無理由，應予
    駁回。
據上論斷，應依刑事訴訟法第三百六十八條，判決如主文。
本案經檢察官許仲瑩到庭執行職務。
中    華    民    國      九十一      年      七      月      十        日
                                  臺灣高等法院臺南分院刑事第四庭
                                      審判長法官  楊    子    莊
                                            法官  蔡    崇    義
                                            法官  陳    珍    如
右正本證明與原本無異。
不得上訴。
                                      法院書記官  王    全    龍
中    華    民    國      九十一      年      七      月     十一       日
附錄法條：
刑法第二百八十四條第一項（普通過失傷害罪）
因過失傷害人者，處六月以下有期徒刑、拘役或五百元以下罰金，致重傷者，處一年
以下有期徒刑、拘役或五百元以下罰金。
